臺灣雲林地方法院民事簡易判決
111年度簡字第53號
原      告  何高愛  
訴訟代理人  李芃萱  
原      告  何俊達  
兼  上一人
訴訟代理人  何昶霆  
被      告  莊秋月  


訴訟代理人  王志芳  
上列當事人間因過失傷害案件，原告提起刑事附帶民事訴訟請求
損害賠償，經本院刑事庭裁定移送前來（110年度交附民字第183
號），本院於民國111年7月19日言詞辯論終結，判決如下：
    主      文
一、被告應給付原告何高愛新臺幣捌萬元、給付原告何俊達新臺
    幣捌萬元、給付原告何昶霆新臺幣捌萬元，及均自民國一一
    ○年十月二十三日起至清償日止，按週年利率百分之五計算
    之利息。
二、原告其餘之訴駁回。
三、訴訟費用由被告負擔百分之十三，由原告何高愛負擔百分之
    三十九，由原告何俊達負擔百分之二十四，由原告何昶霆負
    擔百分之二十四。
四、本判決原告勝訴部分得假執行。
五、原告其餘假執行之聲請駁回。
    事實及理由
一、原告主張：
  ㈠被告於民國109年4月27日上午8時21分許，駕駛車牌號碼0000
    -00號自用小客車沿雲林縣斗六市榮譽路由東往西方向行駛
    ，行經雲林縣○○市○○路○○00號電桿旁時，原應注意車前狀況
    ，並隨時採取必要之安全措施，而依當時天候晴、日間自然
    光線、柏油路面乾燥無缺陷、無障礙物、視距良好，並無不
    能注意之情事，竟疏未注意，即貿然直行，適有訴外人何集
    棋騎乘車牌號碼000-000號普通重型機車，同向行駛至上開
    路口，因閃避不及，兩車發生碰撞（下稱系爭車禍），導致
    何集棋人車倒地，因而受有頭部創傷合併硬腦膜下出血、蜘
    蛛膜下腔出血、小腦出血、臉部、左膝蓋、右手腕挫傷、左
    側硬腦膜下積液等傷害（下稱系爭傷害）。何集棋於109年5
    月1日出院，身體十分虛弱，整日臥床，嗣於109年5月7日回
    診，醫師囑言需休養，需專人全天照護，然而何集棋身體仍
    持續不適，極度虛弱，整日臥床，後於109年6月11日回診，
    醫師囑言何集棋中樞神經損傷，日常生活需專人全天候照護
    且無法工作，不料不到2個月時間，何集棋竟於109年6月22
    日傷重不治死亡。
  ㈡因被告前述過失不法侵害行為，造成何集棋受有系爭傷害，
    並於109年6月22日死亡，何集棋之死亡與被告行為具有相當
    因果關係，為此依據民法第184條第1項前段、第2項、第191
    條之2、第192條第1項、第193條第1項、第195條第1項前段
    、第3項之規定及最高法院94年度台上字第1543號民事裁判
    要旨，請求被告賠償之金額如下：
    ⒈何集棋因受有系爭傷害而支出醫療費用新臺幣（下同）8,0
      79元，購買在家使用之病床支出10,400元，支出看護費用
      117,068元、交通費用1,100元及喪葬費用132,500元，上
      開費用共計269,147元均係由原告何高愛支出，原告何高
      愛自得依民法第192條第1項規定請求被告賠償上開損害。
      倘若鈞院認為何集棋之死亡結果非被告所致，基於相同之
      立法理由，且行為人同樣有不法侵害行為，何集棋之後亦
      已死亡，與民第192條第1項規定之重要特徵皆具有類似性
      ，故應認得類推適用該規定，准原告何高愛得類推適用民
      法第192條第1項規定，請求賠償上開費用，或由原告三人
      依據繼承之法律關係請求被告賠償上開費用。
    ⒉因原告何高愛為何集棋之配偶，原告何俊達、何昶霆為何
      集棋之子，自何集棋遭逢系爭車禍後，不僅精神受到嚴重
      打擊，眼見敬愛之配偶、父親受有系爭傷害，其後達中樞
      神經損傷，日常生活需專人全天候照護且無法工作，短短
      不到2個月時間即傷重不治死亡，心中悲痛可想而知，是
      被告不法侵原告基於配偶、子女關係之身分法益而情節重
      大，原告依據上開規定請求被告應賠償原告何高愛、何俊
      達、何昶霆精神慰撫金各50萬元。
  ㈢並聲明：被告應給付原告何高愛769,147元、原告何俊達50萬
    元、何昶霆50萬元，及均自起訴狀繕本送達翌日起至清償日
    止，按週年利率百分之五計算之利息；原告願供擔保請准宣
    告假執行。
二、被告則辯以：原告的請求基礎都是過失致死，但本件被告對
    何集棋僅負有過失傷害之刑事責任而已。被告對鈞院110年
    度交易字第209號刑事判決所認定之事實不爭執，且對原告
    何集棋支出醫療費用8,079元、購買病床支出10,400元、支
    出看護費用117,068元、支出交通費用1,100元均不爭執，並
    聲明：原告之訴駁回。
三、兩造不爭執之事實及本件之爭點：　　　　
　㈠兩造不爭執之事實：
    ⒈被告於109年4月27日上午8時21分許，駕駛車牌號碼0000-0
      0號自用小客車，沿雲林縣斗六市榮譽路由東往西方向行
      駛，途經雲林縣○○市○○路○○00號電桿旁時，本應注意車前
      狀況，並隨時採取必要之安全措施，而依當時天候晴、日
      間自然光線、柏油路面乾燥、無缺陷、無障礙物、視距良
      好，並無不能注意之情事，竟疏未注意及此，貿然直行，
      適有何集棋騎乘車牌號碼000-000號普通重型機車，沿同
      路段同向行駛至該處，亦疏未注意行駛時應注意兩車並行
      之安全間隔，即貿然往左偏行，二車遂發生碰撞，致何集
      棋因而受有系爭傷害，且上開傷勢致何集棋受有中樞神經
      損傷，已屬對其身體或健康重大不治之傷害。
    ⒉被告與何集棋均應就系爭車禍之發生負過失之責任。
    ⒊何集棋所支出之醫療費用8,079元、購買病床費用10,400元
      、看護費用117,068元、交通費用1,100元都是由原告何高
      愛所支付。
    ⒋被告對何集棋所支出之醫療費用8,079元、購買病床費用10
      ,400元、看護費用117,068元、交通費用1,100元均不爭執
      。
    ⒌原告尚未請領強制汽車責任保險金。
    ⒍兩造對他造所陳述有關學歷、職業、收入及家庭狀況等均
      不爭執。
    ⒎何集棋之繼承人共有5名，即原告何高愛、何俊達、何昶霆
      與訴外人何淑英、何麗容。
  ㈡本件之爭點：
    ⒈何集棋的死亡與被告的過失不法行為之間是否有相當因果
      關係？
    ⒉被告與何集棋的過失比例為何？
    ⒊原告何高愛依據民法第192條第1項規定，請求被告賠償其
      醫療費用8,079元、購買病床費用10,400元、看護費用117
      ,068元、交通費用1,100元及喪葬費132,500元，共計269,
      147元，是否有理由？
    ⒋原告何高愛、何俊達、何昶霆依繼承之法律關係，請求被
      告賠償何集棋生前可以主張之權利，是否有理由？
    ⒌原告何高愛、何俊達、何昶霆請求被告賠償其三人精神慰
      撫金各50萬元，是否有理由？
四、本院判斷
  ㈠原告主張被告於前開時地，駕駛車牌號碼0000-00號自用小客
    車，因疏未注意車前狀況，並隨時採取必要之安全措施，適
    何集棋所騎乘車牌號碼000-000號普通重型機車，亦疏未注
    意兩車並行之安全間隔，即貿然往左偏行，二車遂發生碰撞
    ，致何集棋受有系爭傷害，被告與何集棋均應就系爭車禍之
    發生負過失責任等情，為被告所不爭執，並有本院110年度
    交易字第209號刑事判決在卷可稽（見本院卷第15-20頁），
    復經本院調取該刑事卷核閱無誤，堪信原告主張之上開事實
    為真實。
  ㈡原告雖主張何集棋是因被告過失不法行為導致重傷害，並於1
    09年6月22日死亡，其重傷害及死亡之結果與被告不法行為
    間具有因果關係等語。惟查，本院刑事庭審理本件刑事案件
    時，曾向國立臺灣大學醫學院附設醫院雲林分院（下稱臺大
    醫院雲林分院）函詢依何集棋之診斷證明書及其於109年4月
    27日、109年5月7日、109年6月11日至臺大醫院雲林分院就
    診之病歷資料判斷，是否可能導致何集棋後續發生敗血症合
    併腸胃道出血之情形，進而死亡。臺大醫院雲林分院函覆稱
    ：「二、有關病情查復如下：根據病歷記載，何集棋先生為
    82歲男性，病患於民國109年4月27日因外傷性顱內出血由外
    院轉入本院住院。病患於民國109年5月1日出院後，於民國1
    09年5月7日以及民國109年6月11日，規則的在神經外科門診
    追蹤。出院後，於民國109年6月11日頭部電腦斷層追蹤，頭
    部電腦斷層報告為：⒈兩側硬腦膜下積液，左側較多，可能
    導致輕微的左側腦迴以及腦室變小（Bilateral subdural e
    ffusion,more on the left,probably caused mild efface
    ment of left sulci and ventricles.）⒉兩側基底核小空
    隙（Lacunes at bilateral basal ganglia.）。民國109年
    6月11日頭部電腦斷層報告，沒有提及顱內出血。（也就是
    民國109年6月11日頭部電腦斷層顯示：已經沒有顱內出血。
    ）。病患於民國109年6月22日6時0分來本院急診，家屬（太
    太）表示：病患吐咖啡色的血。在全氧面罩下，病患的生命
    徵象為，體溫：39.9度，呼吸速度：30下/分，血氧濃度：
    量測不到（血氧濃度極低），血壓：量測不到（血壓極低，
    休克），意識昏迷。病患於民國109年6月22日6時24分，沒
    有脈搏，開始急救處理。經急救超過三十分鐘後，病患仍無
    自發性心跳以及脈搏（急救無效）於民國109年6月22日7時2
    3分宣布病患死亡。病患死亡原因：甲：呼吸衰竭。乙（甲
    之原因）：敗血症合併休克合併胃腸道出血。三、病患於民
    國109年4月27日因外傷性顱內出血由外院轉入本院。病患於
    民國109年6月11日頭部電腦斷層顯示：已經沒有顱內出血。
    病患於民國109年6月22日6時0分因敗血症合併休克合併胃腸
    道出血以及呼吸衰竭來本院就醫。民國109年4月27日的診斷
    與民國109年6月22日的診斷，沒有直接的因果相關。」等語
    ，有臺大醫院雲林分院110年9月22日臺大雲分資字第110000
    7183號函在卷可憑（見本院刑事卷第117-118頁，本院卷第7
    7-78頁）。由此足見，何集棋所受之重傷害與被告之過失傷
    害行為間固具有相當因果關係，但何集棋的死亡與被告之過
    失傷害行為間，並無相當因果關係，應堪認定。是以，本件
    原告聲請向法務部法醫研究所函詢何集棋於109年6月22日死
    亡之結果是否與109年4月27日發生系爭車禍具有因果關係，
    或不能排除有因果關係存在，即無再為調查之必要，附此說
    明。
  ㈢被告與何集棋之過失比例：
    ⒈按汽車行駛時，駕駛人應注意車前狀況及兩車並行之間隔
      ，並隨時採取必要之安全措施，道路交通安全規則第94條
      第3項定有明文，被告駕駛自用小客車與何集棋騎乘機車
      ，自應遵守上開規定。又依道路交通事故調查報告表㈠所
      示（見偵查卷第27頁），系爭車禍發生當時天候晴、日間
      自然光線、柏油路面乾燥無缺陷、無障礙物、視距良好，
      並無不能注意之情事，然經本院當庭勘驗監視器影像光碟
      ，勘驗內容如下：「一、內容為監視器畫面之翻拍，監視
      器拍攝角度為由上往下，畫面主要為一雙線道路（由畫面
      左下至右上），道路左側為一草地，草地部分與道路邊緣
      鄰接處有一鐵製圍籬，有一電線桿約立於左下向右上數第
      三格圍籬處，道路右側外放有盆裁、樹等植栽，枝葉遮蔽
      部分道路畫面。（播放時間7-8秒）有一機車（下稱甲車
      ）前輪自右側（以道路為中心）車道出現（畫面右上角）
      ，車身位置約在右側車道內靠近白色實線處，順向行進，
      隨即另有一輛小客車（下稱乙車）亦自右側車道出現，車
      輛初始位置約在甲車左後方（以甲車為中心），順向直行
      ；（播放時間8-9秒）甲車行進路線向左偏（與白色實線
      距離增加）；（播放時間9-10秒）乙車擦撞甲車之後超越
      甲車，甲車車身被乙車遮蔽，僅可見甲車駕駛人之安全帽
      於乙車車頂露出；（播放時間10-11秒）甲車及駕駛人全
      被乙車遮蔽；（播放時間11-12秒）乙車行經電線桿後，
      甲車及駕駛人於乙車車尾處出現，並已倒在車道內（甲車
      車身向左倒），人車並向前滑行；（播放時間12秒）檔案
      結束，甲車及駕駛人倒地位置超過電線桿，乙車前車身已
      離開畫面。」（見本院卷第87頁），可知系爭車禍發生前
      何集棋騎乘機車於被告所駕駛之自用小客車右前方，後因
      何集棋往左偏行，未注意與被告自用小客車並行之安全間
      隔，而被告駕駛自用小客車亦未注意車前狀況，並隨時採
      取必要之安全措施，以致發生系爭車禍，被告與何集棋均
      應就系爭車禍之發生負過失責任，已甚明確。
    ⒉又系爭刑事案件偵查中，檢察官囑託交通部公路總局嘉雲
      區監理所嘉雲區車輛行車事故鑑定會（下稱車輛行車事故
      鑑定會）鑑定系爭車禍之肇事責任，鑑定結果認為：「一
      、何集棋駕駛普通重型機車，往左偏行，未注意兩車並行
      之安全間隔，為肇事主因。二、莊秋月駕駛自用小客車，
      未注意車前狀況，並隨時採取必要之安全措施，為肇事次
      因。」有車輛行車事故鑑定會之鑑定意見書附於偵查卷可
      按（見偵查卷第68-69頁，本院卷第65-68頁）。經檢察官
      再囑託交通部公路總局車輛行車事故鑑定覆議會（下稱車
      輛行車事故鑑定覆議會）鑑定系爭車禍之肇事責任，仍維
      持上開認定，有車輛行車事故鑑定覆議會之覆議意見書附
      於偵查卷可明（見偵查卷第73-74頁，本院卷第71-73頁）
      。
    ⒊本院審酌被告與何集棋上開過失情節，認為被告應就系爭
      車禍之發生負十分之四之過失責任，何集棋則應負擔十分
      之六之過失責任。
  ㈣按因故意或過失，不法侵害他人之權利者，負損害賠償責任
    ；汽車、機車或其他非依軌道行駛之動力車輛，在使用中加
    損害於他人者，駕駛人應賠償因此所生之損害；不法侵害他
    人致死者，對於支出醫療及增加生活上需要之費用或殯葬葬
    費之人，亦應負損害賠償責任；不法侵害他人之身體或健康
    者，對於被害人因此喪失或減少勞動能力，或增加生活上之
    需要時，應負損害賠償責任；不法侵害他人之身體、健康、
    名譽、自由、信用、隱私、貞操，或不法侵害其他人格法益
    而情節重大者，被害人雖非財產上之損害，亦得請求賠償相
    當之金額；前二項規定，於不法侵害他人基於父、母、子、
    女或配偶關係之身分法益而情節重大者準用之，民法第184
    條第1項前段、第191條之2前段、第192條第1項、第193條第
    1項、第195條第1項前段、第3項分別定有明文。次按繼承人
    自繼承開始時，除本法另有規定外，承受被繼承人財產上之
    一切權利、義務，但權利、義務專屬於被繼承人本身者，不
    在此限；繼承人有數人時，在分割遺產前，各繼承人對於遺
    產全部為公同共有，民法第1148條第1項、第1151條亦有明
    文。經查：
　　⒈原告何高愛主張其支出何集棋生前之醫療費用8,079元、購
      買病床費用10,400元、看護費用117,068元、交通費用1,1
      00元乙情，固為被告所不爭執，另原告何高愛主張其支出
      何集棋之喪葬費用132,500元，亦據其提出雲林縣斗六市
      公墓管理基金、道山禮儀社出具之免用統一發票收據及雲
      林縣虎尾鎮公所使用規費收入繳款書為證（見附民卷第41
      、45頁），堪信屬實。然何集棋的死亡與被告的過失傷害
      行為之間，並無相當因果關係，已詳述如前。換言之，何
      集棋的死亡並非被告的過失傷害行為所造成。因此，原告
      何高愛依據民法第192條第1項規定，請求被告應賠償其所
      支出何集棋生前之醫療費用8,079元、購買病床費用10,40
      0元、看護費用117,068元、交通費用1,100元及死亡後之
      喪葬費用132,500元，核與民法第192條第1項規定不合，
      不應准許。
　　⒉原告雖主張本件應得類推適用民法第192條第1項之規定，
      准原告何高愛得向被告請求賠償上開費用。惟按所謂類推
      適用，乃因法律未備出現漏洞，以比附援引之方法加以填
      補之造法方式，與直接適用法律明文規定之情形有別（最
      高法院98年度台上字第294號民事裁判要旨參照）。而民
      法第192條第1項既已明定「不法侵害他人致死者，對於支
      出醫療及增加生活上需要之費用或殯葬費之人，亦應負損
      害賠償責任」，並無因法律規定不完備出現漏洞，而有以
      比附援引方法加以填補之必要，即無類推適用該條規定之
      可言，故原告此部分之主張，亦非有據。
　　⒊原告雖另依繼承之法律關係，主張何集棋生前得依據民法
      第193條第1項之規定，請求被告賠償其所支出之醫療費用
      8,079元、購買病床費用10,400元、看護費用117,068元及
      交通費用1,100元，合計共136,647元等語。惟按公同共有
      之債權人起訴請求債務人履行債務，係公同共有債權之權
      利行使，非屬回復公同共有債權之請求，尚無民法第821
      條規定之適用，而應依同法第831條準用第828條第3項規
      定，除法律另有規定外，須得其他公同共有人之同意，或
      由公同共有人全體為原告，其當事人之適格始無欠缺（最
      高法院104年度台上字第481號民事判決參照）。經查，何
      集棋之繼承人為原告何高愛、何俊達、何昶霆及何淑英、
      何麗容，為兩造所不爭執，並有何集棋之繼承系統表及全
      戶謄本手抄簿在卷可稽（見本院卷第119-123、127、136
      頁），依上開說明何集棋對被告之上開請求，須由何集棋
      之全體繼承人為原告，或其他繼承人之同意，其當事人之
      適格始無欠缺。然本件原告並未取得何淑英、何麗容之同
      意，是原告依據繼承之法律關係，請求被告賠償其三人何
      集棋所支出之醫療費用8,079元、購買病床費用10,400元
      、看護費用117,068元及交通費用1,100元，為無理由。
　　⒋又被告不法侵害何集棋之身體、健康法益，致何集棋因系
      爭車禍致中樞神經損傷，日常生活需專人全天候照護，有
      臺大醫院雲林分院109年6月11日之診斷證明書在卷可查（
      見交附民卷第13頁），足認原告主張其等與何集棋之配偶
      、父子之親情倫理及生活相互扶持與幫助之身分法益受到
      侵害，應可採信。而上開親密關係所生之身分法益被侵害
      時，在精神上自必感受莫大之痛苦，不可言喻。且因何集
      棋必須持續終身受照顧，其情節自屬重大，原告之精神上
      亦確受有相當痛苦，是原告請求被告賠償非財產上所受損
      害，自屬有據。本院審酌原告何高愛的學歷為國小肄業，
      已退休，育有2子2女；原告何俊達的學歷為士官學校畢業
      ，每月收入2萬多元，已婚，沒有小孩；原告何昶霆的學
      歷為高中畢業，現在從事運輸業，已婚，育有1子；被告
      的學歷為國小畢業，目前沒有工作，已婚，育有3子等情
      （見本院卷第58-59頁），並參酌兩造之財產資力（見本
      院卷民事證件存置袋）暨兩造之身分、地位、經濟狀況及
      何集棋於受傷後未滿2個月即死亡等一切情狀，認為原告
      何高愛、何俊達、何昶霆請求被告賠償精神慰撫金各以20
      萬元為適當，超過上開金額之請求，不應准許。
　　⒌綜上，原告得請求被告賠償之金額分別為原告何高愛20萬
      元、原告何俊達20萬元、原告何昶霆20萬元。
  ㈤按損害之發生或擴大，被害人與有過失者，法院得減輕賠償
    金額或免除之，民法第217條第1項定有明文，此項規定之旨
    趣在於謀求加害人與被害人間之公平，在裁判上應由法院以
    職權減輕或免除之（最高法院85年度台上字第1756號判決意
    旨參照）。又民法第192條第1項規定不法侵害他人致死者，
    對於支出醫療費用或殯葬費之人，亦應負損害賠償責任，係
    間接被害人得請求賠償之特例，此項請求權，自理論言，雖
    係固有之權利，然其權利係基於侵權行為之規定而發生，自
    不能不承擔直接被害人之過失，倘直接被害人於損害之發生
    或擴大與有過失時，依公平原則，亦應有民法第217條過失
    相抵規定之適用（最高法院73年度台再字第182號判決意旨
    參照）。本於同一法理，原告依據民法第195條第3項規定請
    求被告賠償精神慰撫金，亦應有民法第217條過失相抵規定
    之適用。而本件何集棋應負擔十分之六之過失責任，已如前
    述，原告即應負擔十分之六之過失責任，自應依此比例減輕
    被告應負之賠償金額。依此過失比例計算後，原告得請求被
    告賠償之金額分別為原告何高愛8萬元（計算式：200,000×4
    /10＝80,000）、原告何俊達8萬元（計算式：200,000×4/10＝
    80,000）、原告何昶霆8萬元（計算式：200,000×4/10＝80,0
    00）。
  ㈥按給付無確定期限者，債務人於債權人得請求給付時，經其
    催告而未為給付，自受催告時起，負遲延責任，其經債權人
    起訴而送達訴狀者，與催告有同一之效力；遲延之債務，以
    支付金錢為標的者，債權人得請求依法定利率計算之遲延利
    息；應付利息之債務，其利率未經約定，亦無法律可據者，
    週年利率為百分之五，民法第229條第2項、第233條第1項前
    段、第203條分別定有明文。本件原告請求被告賠償之金額
    ，並未定有給付之期限，而本件起訴狀繕本係於110年10月2
    2日送達被告（見交附民卷第49頁），則原告請求自起訴狀
    繕本送達被告之翌日即110年10月23日起至清償日止，按週
    年利率百分之五計算之遲延利息，並未逾上開規定之範圍，
    亦無不合，應予准許。
五、從而，原告依據侵權行為之法律關係，請求被告應給付原告
    何高愛8萬元、原告何俊達8萬元、原告何昶霆8萬元，及均
    自110年10月23日起至清償日止，按週年利率百分之五計算
    之利息部分，為有理由，應予准許。原告超過上開金額之請
    求，為無理由，應予駁回。
六、本件原告雖陳明願供擔保，請准宣告假執行，關於原告勝訴
    部分，因本件為本於道路交通事故有所請求而涉訟，為依民
    事訴訟法第427條第2項第11款規定適用簡易程序所為被告敗
    訴之判決，且所命給付之金額未逾50萬元，依民事訴訟法第
    389條第1項第3、5款之規定，應由法院依職權宣告假執行。
    至於原告請求不被允許部分的假執行聲請沒有理由，應予駁
    回。
七、本件為判決之基礎已臻明確，兩造其餘之攻擊或防禦方法及
    證據，經本院斟酌後，認為均不足以影響本判決之結果，亦
    與本件爭點無涉，自無逐一詳予論駁之必要，併此說明。
八、訴訟費用負擔之依據：民事訴訟法第79條、第85條第1項但
    書。
中　　華　　民　　國　　111 　年　　8 　　月　　2 　　日
                  民事簡易庭    法  官  蔡碧蓉

以上正本係照原本作成。
如對本判決上訴，須於判決送達後20日內向本院提出上訴狀（須
附繕本）。如委任律師提起上訴者，應一併繳納上訴審裁判費。
中　　華　　民　　國　　111 　年　　8 　　月　　2 　　日
                                書記官　段瑋鈴